【裁判字號】    97,訴,527
【裁判日期】    971028
【裁判案由】    損害賠償
【裁判全文】
臺灣臺中地方法院民事判決  97年度訴字第527號
原      告    甲○○
兼法定代理人  乙○○
法定代理人
兼上一人
訴訟代理人    李涪淇
被      告    丁○○
訴訟代理人    丙○○
上列被告因過失致重傷害案件，經原告提起刑事附帶民事訴訟請
求損害賠償事件，由本院刑事庭裁定移送前來（95年度交附民字
第446號），本院於民國97年10月7日言詞辯論終結，判決如下：
    主  文
被告應給付原告甲○○、乙○○各新台幣捌萬零肆佰捌拾元、新
台幣柒拾伍萬玖仟柒佰捌拾參元，及均自民國九十五年十二月二
十七日起至清償日止，按年息百分之五計算之利息。
原告其餘之訴駁回。
本判決第一項於原告甲○○、乙○○各以新台幣貳萬陸仟元、貳
拾伍萬參仟元為被告供擔保後，得為假執行。
原告其餘假執行之聲請駁回。
    事實及理由
一、原告起訴主張：
（一）原告乙○○於民國95年2月25日下午1時20分許，騎乘車號
      TTR-722號輕型機車，搭載其子即原告甲○○，沿台中縣
      大里市○○路○段往霧峰方向行駛，行駛至中興路、內元
      路之丁字路口，欲左轉入內元路，因行駛方向為紅燈號誌
      ，原告乙○○乃暫先停止在路邊等候，嗣往內元路之行向
      變換成綠燈號誌後，始將機車啟動行駛，至進入內元路路
      口處，適被告騎乘車號G2S-063號重型機車，沿台中市○
      ○路○段由霧峰鄉往台中市方向高速疾駛而來，撞擊原告
      乙○○騎乘之輕型機車，輕型機車車頭180度轉向倒地，
      致原告乙○○受有右顏面骨骨折、右鎖骨骨折、牙齒斷落
      8顆及右眼上斜視、兩手手肘、兩腳膝蓋擦挫傷、大腿挫
      傷淤青紅腫等傷害、原告甲○○受有頭部外傷之傷害。
（二）按因故意或過失，不法侵害他人之權利者，負損害賠償責
      任。汽車、機車或其他非依軌道行駛之動力車輛，在使用
      中加損害於他人者，駕駛人應賠償因此所生之損害。不法
      侵害他人之身體或健康者，對於被害人因此喪失或減少勞
      動能力或增加生活上之需要時，應負損害賠償責任。不法
      侵害他人之身體、健康、名譽、自由．．．者，被害人雖
      非財產上之損害，亦得請求賠償相當之金額。民法第184
      條第1項前段、第191條之2、第193條第1項及第195條第1
      項前段分別定有明文。被告上開過失致原告重傷害之事實
      ，業經台灣台中地方法院檢察署署檢察官偵查起訴，由本
      院刑事庭以95年度交易字第778號審理中，又被告於偵查
      及刑事庭審理時，均坦承犯行，則被告之侵權行為與原告
      2人所受之傷害間具有相當因果關係甚明，自應依上開法
      條負損害賠償責任。
（三）原告2人所受損害請求如下賠償：
    (一)原告乙○○部分：
    (1)醫療費用及醫療器材費用部分：原告乙○○自事故發生起
      至起訴止，所自費支出之醫療費用合計94,041元。而原告
      乙○○因本件車禍致牙齒斷落8顆，需進行植牙手術，參
      酌目前植牙費用行情，以每顆牙齒請求8萬元，則植牙費
      用請求64萬元。且原告乙○○因進行顏面骨骨折復位及固
      定手術，術後不能以牙刷刷牙清潔口腔，購入沖牙機1台
      ，費用1,600元，醫療漱口水2瓶費用200元，共計1,800元
      。共計請求735,841元。
    (2)看護費用部分：原告乙○○自95年2月25日發生車禍，送
      財團法人仁愛綜合醫院急診，旋於95年2月26日凌晨轉送
      中國藥藥大學附設醫院急診住院，至95年3月14日出院，
      共住院18日，嗣出院後回家療養至95年8月1日止，共計
      158 日，仍因雙眼複視對焦失調需他人照顧，自得請求看
      護費，依目前市場看護費用行情，以每日（即全日24小時
      ）2, 200元計算，158日之看護費用共347,600元（計算式
      ：2, 200元158＝347,600元）。
    (3)交通費用部分：原告乙○○出院後需來往中國醫藥大學附
      設醫院後續門診追蹤治療，於95年3月14日出院搭乘計程
      車支出300元，及95年3月18、21日、95年4月4日、95年5
      月2日、95年6月6日、95年8月1日、95年8月14日、95年9
      月28 日門診治療，每次搭乘計程車來回支出600元，共支
      出計程車資5,100元。
    (4)喪失勞動能力部分：原告乙○○因本件車禍經治療迄今，
      右眼上斜視之傷害無明顯改善，行動困難，無法正常工作
      及就業，顯然已喪失勞動能力，依車禍發生後醫囑應休養
      、觀察一年之期間，則自96年3月1日起，原告乙○○無法
      就業，而乙○○為50年5月1日出生，計算至60歲屆齡退休
      ，尚可工作14年2月，依現行勞工每月最低薪資15,840元
      計算，其可得請求減少勞動能力之損害1,978,620元（計
      算式：15,840元12月10.00000000＝1,978,620元）。
    (5)精神慰撫金部分：原告乙○○因本件車禍所受傷害，在醫
      療過程中忍受手術疼痛，心中懸念年幼兒子及全家，家屬
      生活遭受連累，精神上已受重大折磨，再經近10個月醫療
      ，迄今尚無法痊癒，右眼上斜視之傷害，醫師診療判定須
      1年持續門診追蹤，始可確定有無可能再行手術醫療復原
      ，且右顏面骨骨折之傷害，經整形外科手術，術後右側顏
      面骨已無法回復至原來位置，兩側顏面骨高低位置不相符
      ，臉頰兩側無法對稱，有顏面醜型之後遺症。此眼睛、顏
      面兩項重大傷害導致原告乙○○精神嚴重受創，痛苦不堪
      ，而被告事後從未聞問，原告全家給予被告最嚴厲之遣責
      ，爰請求慰撫金100萬元。
    (二)原告甲○○部分：
    (1)醫療費用：原告甲○○因本件車禍經送財團法人仁愛綜合
      醫院急診，花費600元。
    (2)精神慰撫金部分：原告甲○○因本件車禍，受有頭部外傷
      ，又目睹母親即原告乙○○遭被告撞傷全身傷痕累累，血
      流如注，精神上遭受嚴重驚嚇，事故後，每每於深夜熟睡
      中驚醒大叫「不要撞過來」，甚且迄今9月餘，每每走出
      家門，行走於道路上，雖身邊有父親照護，卻仍身心不安
      ，影響原告甲○○日後身心發展深鉅，爰請求50萬元精神
      慰撫金。
（四）聲明：(1)被告應給付原告甲○○500,600元、乙○○4,067
      ,161 元，及均自起訴狀繕本送達翌日即95年12月27日起
      至清償日止，按年息5%計算之利息。(2)願供擔保請准宣告
      假執行。
二、被告則以：不否認有上開傷害行為，惟已給付原告乙○○10
    萬元（本件原告既不認為被告之前給付之10萬元係和解金，
    被告請求返還）及原告已領取強制險賠償金187,050元對於
    原告乙○○支出醫療器材費用及交通費之請求無意見。惟原
    告乙○○所受之傷害不需看護，且無後遺症，不同意原告看
    護費用及喪失勞動能力之請求。但若需要看護，以1天2,200
    元計算無意見。精神慰撫金請求100萬元過高。對原告甲○
    ○請求醫療費支出600元部分，無意見。但請求精神慰撫金
    50萬元，則認為請求過高。本件事故現場中興路內側車道不
    能行駛機車，中興路往內元路不能直接左轉，縱如刑事庭判
    決所認定之事實原告乙○○係直接左轉，原告乙○○衝出來
    未打方向燈如同直線行駛，那不就是闖紅燈，轉彎車應讓直
    行車先行，且原告乙○○前載原告甲○○致看不到綠燈直行
    之被告，原告乙○○有上開諸多違規之行為，原告乙○○難
    道不需負責任，被告主張雙方都有過失等語，資為抗辯，並
    聲明：原告之訴駁回。
三、本院判斷：
（一）原告主張兩造於上揭時、地發生車禍，原告乙○○受有右
      顏面骨骨折、右鎖骨骨折、牙齒斷落8顆及右眼上斜視、
      等傷害；原告甲○○受有頭部外傷傷害之事實，業據提出
      中國醫藥大學附設醫院診斷證明書2紙為證，並為被告所
      不爭執，堪信原告此部分之主張為真實。惟兩造就系爭車
      禍之發生，原告指稱過失責任在對方，被告則辯稱雙方均
      有過失等語，經查：
（二）被告於偵查庭及本院刑事庭審理中已坦承伊對本件車禍有
      過失，核與證人即現場目擊者林麗紅、林靚華於本院刑事
      庭審理所述本案車禍發生之經過情節相符，並分別核與原
      告乙○○於警偵訊、原告甲○○於本院刑事庭審理中所證
      述之車禍經過情節大致相符，復有台中縣警察局霧峰分局
      交通事故當事人登記聯單、道路交通事故現場圖、道路交
      通事故調查報告表(一)(二)、台中縣警察局交通小隊處理道路
      交通事故談話紀錄表、台中縣警察局霧峰分局受（處）理
      A2類交通事故案件現場查訪表、內政部警政署刑事警察局
      96年7月20日刑鑑字第096098834號鑑定書、台中縣警察局
      霧峰分局96年9月3日中縣霧警交字第0960041928號函暨附
      件、96年6月28日中縣霧警交字第0960041441號函暨所附
      調查報告表、車禍現場暨車輛受損照片及上開路口監視器
      翻拍照片等附於本院95年度交易字第778號刑事卷可稽。
（三）按道路交通安全規則第99條2項、第102條第5款、第7款固
      規定：機器腳踏車行駛至交岔路口，左轉彎時，應距交岔
      路口30公尺前顯示方向燈或手勢，換入內側車道或左轉車
      道，行至交岔路口中心處左轉，並不得占用來車道搶先左
      轉，轉彎車應讓直行車先行。然按汽車行駛時，駕駛人應
      注意車前狀況，並隨時採取必要之安全措施。道路交通安
      全規則第94條第3項定有明文。而本件經本院刑事庭依職
      權調閱現場監視器光碟，並囑託內政部警政署刑事警察局
      協助解析監視器錄像畫面後，委請本案承辦員警洪啟智查
      訪覓得本案現場目擊者即證人林麗紅、林靚華母女2人，
      證人林麗紅於刑事庭證稱：「（審判長問：〈提示監視器
      翻拍照片並告以要旨〉照片中黃衣、紅裙之駕駛人是否是
      妳？）對。」、「（審判長問95年2月25日下午1時20分許
      是否駕駛車牌號碼Ｗ80061號自用小客車行經台中縣大里
      市○○路○段與內元路口？）有。我當時是沿著內元路行
      經至中興路2段與內元路丁字路口前，我是要到中興路左
      轉回彰化，車上載著3個小孩。」、「（審判長問：當時
      有無看到車禍發生？）我目光所及之處有看到2台機車相
      撞，就在我車頭的前面發生事故，當時是否在等紅綠燈我
      忘記了，我一時嚇到忘記是紅燈還是綠燈，但是我當時有
      停下來等左轉，就看到他們撞到，車禍前我就停下來，一
      下子就發生車禍，但號誌我忘記了，但我可以確認我是先
      停下來才發生車禍，不是發生車禍我才停下來。」、「（
      審判長問：開車習慣？）我的習慣都是正常都有遵照交通
      規則不會闖紅燈。」、「（審判長問：發生車禍撞擊的情
      形？〈並請在紙上標示相關位置〉我看到的情形，被告的
      機車從我的左方過來，是騎在機車道過來，我看到那對母
      子的機車是已經到我前面已經撞在一起。我看到那對母子
      機車的方向是在我的右前方要到內元路，兩機車相撞位置
      是我的汽車正前方，那對母子的機車是好像是從右方騎過
      來。」等語，而證人林靚華於刑事庭證稱：「（審判長問
      ：95年2月25日下午1時20分是否有與你母親乘車經過中興
      路2段與內元路丁字路口？）有。」、「（審判長問：當
      時有無看到車禍？）我知道，撞到的時候我有看到。」、
      「（審判長問：當時你坐在何處？）我是坐在車上的後座
      ，車上除了我、母親、妹妹、哥哥，我們3個小孩，是我
      哥哥坐在前座，我與妹妹坐在後座。」、「（審判長問：
      看到車禍經過情形？）是在我面前撞到的時候，我有看到
      。」、「（審判長問：當時你母親的車子是在行進間還是
      停止中？）停下來。」、「（審判長問：是停下來後發生
      車禍還是車禍後停下來？）我媽媽的車子是先停下來，之
      後才發生車禍的。」、「（審判長問：當時你有無注意交
      通號誌？）我們車子的方向是紅燈，我有注意到。因為車
      子停下來的時候我就有看到是紅燈。」、「（審判長問：
      你母親開車都有遵守交通規則？）都有遵守，不會闖紅燈
      。」、「（審判長問：車禍的時候，兩方行進方向？〈並
      請在圖上標示相關位置〉下方的箭頭是指騎士一個人騎的
      方向，媽媽載小朋友那台機車，我看到的是她是在中興路
      2段直接轉彎過來內元路，轉彎的過程中，我沒有看到她
      有停下來。」等語（詳見本院95年度交易字第778號96年
      12月19日審判筆錄）。另被告於偵訊中自承：我當時看到
      乙○○是在十字路的中間，沒有在外側，我從遠遠處看到
      是綠燈，乙○○是在路中間，我以為乙○○會讓我過，但
      是沒有就撞上了，我有稍微減速，我以為對方要讓我過，
      我才加速通過，我自己也沒有注意車前的狀況等語（見台
      灣台中地方法院檢察署95年度偵字第18812號卷95年9月5
      日訊問筆錄），於本院刑事庭審理中亦坦承：因為看到乙
      ○○機車慢下來，而我又是綠燈所以我認為她會讓我過，
      我才通過，我注意到乙○○的時候，她的位置是在中興路
      上，已經超越停止線靠近快車道的位置等語（詳見本院95
      年度交易字第778號96年12月19日審判筆錄）相互參核，
      足認原告乙○○確實於中興路綠燈號誌時往內元路方向左
      轉，即被告直行、原告乙○○左轉通行上開路口時之號誌
      均為綠燈。又參之偵卷所附道路交通事故現場圖所繪製記
      載：中興路2段之快車車道2線各3.4公尺、機慢車道2.5公
      尺，合計9.3公尺，而本件車禍後，原告乙○○之機車停
      止位置在中興路快車道與機慢車道分界線上，距離中興路
      中心線超過6.8公尺，距離內元路號誌桿位置僅剩2.2公尺
      ，而被告機車則係往右前方繼續滑行至撞及上開路口旁之
      某當舖大門後始停止；併參酌被告所騎乘之上開機車左前
      方係撞擊原告乙○○車輛之右側，為被告所自承不諱，並
      與原告乙○○於警訊中所述相符，復有現場及車輛受損照
      片等附於刑事卷可憑。則綜上情節研判肇事當時原告乙○
      ○之機車應已先於被告之車輛抵達上開路口中心處，並已
      完成轉彎往內元路方向行駛中，以致被告之機車左前方撞
      擊原告乙○○車輛之右側部位。由此以觀，原告乙○○之
      車輛既已完成轉彎先於被告之車輛抵達上開路口中心處，
      並已完成轉彎往內元路方向行駛中，且於轉彎時對向尚無
      直行車進入該路口，則被告雖為直行車，然其既已於通行
      上開路口之前，已看見原告乙○○騎乘之機車越過中心線
      位置，欲由中興路上左轉內元路，其本應隨時注意車前狀
      況，並對於原告乙○○將早於其先行抵達上開路口中心處
      並完成轉彎動作之情況有所預見，詎竟疏未注意，仍貿然
      通行上開路口，並因此肇事，足見被告有疏未注意車前狀
      況之過失甚明。上開刑事判決亦同此認定，業經本院依職
      權調閱上開卷證查明屬實。被告上開過失行為與原告乙○
      ○、甲○○之傷害間有相當因果關係，被告自應對原告乙
      ○○、甲○○負侵權行為損害賠償責任。
（四）至原告陳稱：當時其等係先在中興路2段（即上開丁字路
      口之頂端）旁暫停，待中興路2段之號誌轉換為紅燈，即
      內元路號誌為綠燈時，原告乙○○始直行往內元路方向行
      駛云云。惟查，原告乙○○係自中興路2段直接左轉往內
      元路方向行駛，亦即被告直行、原告乙○○左轉通行上開
      路口時之號誌均為綠燈一節，已如前述，原告此部分之陳
      述，即與本院調查所得不符，委非事實，尚無可採，更不
      足為不利被告之認定。又本件經送台灣省台中縣區行車事
      故鑑定委員會鑑定結果，雖認被告無肇事因素，有該會96
      年11月14日中縣鑑字第0965503220號函暨所附台中縣區96
      0491號分析意見等附於刑事卷可查，然上開鑑定意見，與
      本院上開調查結果不符，其所為論斷，即難謂與事實一致
      ，自無從援以為被告有利之認定。至於被告另抗辯：中興
      路內側車道不能行駛機車，中興路往內元路不能直接左轉
      云云，但查依本件事故發生時有效之道路交通安全規則第
      99條第1項第3款規定「無標誌或標線者，同向三車道以上
      道路，均屬以二段式方式進行左轉彎，而本件事故地點並
      無標誌、標線，且非同向三車道以上道路，原告乙○○未
      以二段方式左轉彎，並未違反規定，被告此部分抗辯，並
      無足採。
（五）按因故意或過失，不法侵害他人之權利者，負損害賠償責
      任。不法侵害他人之身體、健康，被害人雖非財產上之損
      害，亦得請求賠償相當之金額，民法第184條第1項前段、
      第195條第1項分別定有明文。本件原告請求被告負損害賠
      償責任，揆諸上開規定，並無不合。茲就原告主張之損害
      額有無理由分述如下：
    (一)原告乙○○部分：
    (1)醫療費用及醫療器材費用部分：原告乙○○主張因本件車
      禍自費支出之醫療費用為94,041元，因手術後購入沖牙機
      1台，費用1,600元，醫療漱口水2瓶費用200元，合計95,8
      41元，業據提出上開診斷證明書、醫療費用收據、統一發
      票及免用統一發票等為證，且為被告所不爭執，是原告乙
      ○○此部分之請求應予准許。至於原告乙○○主張本件車
      禍導致其牙齒斷落8顆，需進行植牙手術，參酌目前植牙
      費用行情，以每顆牙齒請求8萬元，則植牙費用請求64萬
      元部分，被告辯稱可以用假牙，不一定需要植牙云云。經
      本院向中國醫藥大學附設醫院函查本件原告乙○○因車禍
      所造成牙齒之傷害，是否需進行植牙，植牙費用為多少？
      如做假牙，費用需多少？經該院以97年9月12日院管檔字
      第0970903785函覆結果如下：「病患乙○○於97年8月19
      日至本院牙科就診，詢問有關口腔重建，經口腔檢查及X
      光片檢查後，發現病患僅剩下顎前牙區有1顆殘根及3顆牙
      齒，其餘已經喪失，但剩下之牙齒狀況不好，建議全部拔
      除。治療計畫有四項選擇性：一、上下顎全口活動假牙。
      二、上顎全口活動假牙、下顎植牙式覆蓋活動假牙需2至4
      顆植牙。三、上下顎植牙式覆蓋活動假牙。四、上下顎植
      牙式固定假牙。植牙的可能性尚須經過口腔外科的評估。
      費用是單顎活動假牙5萬元，植牙單顆8至10萬元。但補骨
      頭費用另計。治療計畫以第二項較為建議，但實際狀況需
      視實際進行治療時加以調整，以上只能粗估，並非確定的
      治療計畫。」有上開函附卷可憑，是本院認本件原告得請
      求之金額依上開函建議之第二項治療方式為26萬元【計算
      式：上下顎活動假牙10萬元＋2顆植牙16萬元（8萬×2＝
      16 萬元）＝26萬元】，原告在此範圍之請求為有理由，
      逾此範圍之請求，則屬無據。
    (2)看護費用部分：原告乙○○主張自95年2月25日發生車禍
      ，送財團法人仁愛綜合醫院急診，旋於95年2月26日凌晨
      轉送中國藥大學附設醫院急診住院，至95年3月14日出院
      ，共住院18日，嗣出院後回家療養至95年8月1日止，共計
      158日，仍因雙眼複視對焦失調需他人照顧，自得請求看
      護費，依目前市場看護費用行情，以每日2,200元計算，
      158日之看護費用共347,600元（計算式：2,200元158＝
      347,600元）。被告則認為原告無須看護。經本院向中國
      醫藥大學附設醫院函詢原告乙○○因本件車禍是否需專人
      照顧，如需專人照顧，時間需多久？該院以97年5月29日
      院管檔字第0970502179函函覆如下：「病患乙○○於95年
      2月26日因車禍導致1.右臉骨骨折合併複視，2.右鎖骨骨
      折，於95年3月3日手術，95年3月14日出院，因複視導致
      兩眼無法對焦，行走時易摔倒，故需專人照顧。病人於95
      年8月1日至門診回診時，約半年內複視現象仍嚴重，上下
      樓梯及精細動作無法完成，且常摔倒，且無法開車，最後
      回診96年3月6日可進行日常生活行動但需他人接送，因此
      生活照顧約半年，接送仍長久需他人幫忙。」有上開函附
      卷可憑，是本院認原告乙○○需專人照顧之時間為6個月
      ，以每日2,200元計算（被告已表示不爭執），則需花費
      396,000元，原告乙○○請求347,600元，應予准許。
    (3)交通費用部分：原告乙○○請求因此車禍所支出之交通費
      5,100元，業據提出計程車車資證明為證，並為被告所不
      爭執，則原告乙○○此部分之請求，應予准許。
    (4)喪失勞動能力部分：原告乙○○主張因本件車禍經治療迄
      今，右眼上斜視之傷害無明顯改善，行動困難，無法正常
      工作及就業，顯然已喪失勞動能力，依車禍發生後醫囑應
      休養、觀察一年之期間，則自96年3月1日起，原告乙○○
      無法就業，而乙○○為50年5月1日出生，計算至60歲屆齡
      退休，尚可工作14年2月，依現行勞工每月最低薪資15,84
      0元計算，其可得請求減少勞動能力之損害1,978,620元（
      計算式：15,840元12月10.00000000＝1,978,620元）
      。經本院向中國醫藥大學附設醫院函詢原告眼睛複視現象
      ，是否會減損勞動能力？如會減少，會減少多少勞動能力
      （或相當於殘障等級第幾級）？經該院以97年5月6日院管
      檔字第0970501825函函覆如下：「病人乙○○於95年3月
      18日至眼科門診初診發現右眼眼位偏上，96年3月6日再至
      眼科門診，仍發現有右眼眼位偏上造成複視現象，病人走
      路應無問題，但如駕駛交通工具則會有危險，病人普通工
      作應可，但無法執行精密工作，但未到殘障程度。」有上
      開函附於本院卷可憑。查本件原告於受傷前並無工作，為
      家庭主婦，是其主要之勞務乃為家庭管理，依上開函函覆
      之資料，一般家庭工作，原告應可勝任，是原告請求減少
      勞動能力之損失，為無理由，應予駁回。
    (5)精神慰撫金部分：原告乙○○主張因本件車禍所受傷害，
      精神上受有莫大痛苦，依民法第195條規定，原告乙○○
      自得就此非財產上之損害，請求被告賠償精神慰撫金。查
      原告乙○○高商畢業，無工作，名下有一筆土地及投資，
      被告目前為朝陽科技大學三年級學生，名下沒有財產，為
      兩造陳明在卷，並有兩造歸戶財產資料附卷可稽。本院審
      酌兩造之身分、地位、經濟能力及原告乙○○所受之精神
      上之打擊，認為原告請求精神慰撫金100萬元尚屬過高，
      應核減為60萬元，始為允當。
    (6)綜上，原告乙○○得請求被告賠償之金額合計為1,308,54
      1元（計算式：95,841＋260,000＋5,100＋347,600＋600,
      000=1,308,541）。
    (二)原告甲○○部分：
    (1)醫療費用：原告甲○○因本件車禍經送財團法人仁愛綜合
      醫院急診花費600元，業據提出醫療費用收據為證，並為
      被告所不爭執，是原告甲○○此部分之請求應予准許。
    (2)精神慰撫金部分：原告甲○○主張因本件車禍，受有頭部
      外傷，又目睹車禍之發生，精神上遭受嚴重驚嚇，就此非
      財產上之損害，自得請求被告賠償精神慰撫金。查原告甲
      ○○目前是小學二年級學生，名下無財產，被告目前為朝
      陽科技大學三年級學生，名下沒有財產，為兩造陳明在卷
      ，並有兩造歸戶財產資料附卷可稽。本院審酌兩造之身分
      、地位、經濟能力及原告甲○○所受之精神上之打擊，認
      為原告請求精神慰撫金50萬元尚屬過高，應核減為10萬元
      ，始為允當。
    (3)綜上，原告甲○○得請求被告賠償之金額合計為100,600
      元（計算式：600＋100,000=100,600）。
（六）再按損害之發生或擴大，被害人與有過失者，法院得減輕
      賠償金額，或免除之，民法第217條第1項定有明文。此項
      規定之目的，在謀求加害人與被害人間之公平，故在裁判
      上法院得以職權減輕或免除之（最高法院85年台上字第17
      56號判例意旨參照）。又按民法第224條所謂代理人，應
      包括法定代理人在內，該條可類推適用於同法第217條被
      害人與有過失之規定，亦即在適用民法第217條之場合，
      損害賠償權利人之代理人或使用人之過失，可視同損害賠
      償權利人之過失，適用過失相抵之法則，最高法院著有73
      年台上字第2201號判例可稽。查本件原告乙○○進入路口
      中心線，於完成轉彎行為直行車前進時，依道路交通安全
      規則第94條第3項之規定，原告乙○○仍應於行進間注意
      車前狀況。再按機器腳踏車在駕駛人後設有固定座位者，
      得附載1人，為道路交通安全規則第88條第1項第2款所明
      定。本件原告乙○○在駕駛座前方附載原告甲○○，未依
      附載之規定，是原告乙○○亦有過失。原告乙○○既係原
      告甲○○之使用人，原告乙○○之過失即視同原告甲○○
      之過失，被告抗辯應適用民法第217條過失相抵之法則，
      為屬有據。本院審酌原告乙○○與被告之過失程度及注意
      義務，認被告應負80%過失責任，原告乙○○應負20%過失
      責任，並依法減輕被告應負擔賠償金額之20%，準此，被
      告應賠償原告乙○○之金額為1,046,833元（計算式為：
      1,308,541×80%= 1,046,833，元以下四捨五入）；被告
      應賠償原告甲○○金額為80,480元（計算式為：100, 600
      ×80%=80,480）。
（七）末按保險人依本法規定所為之保險給付，視為被保險人損
      害賠償金額之一部分；被保險人受賠償請求時，得扣除之
      。強制汽車責任保險法第32條定有明文。查原告乙○○因
      本件事故已領取汽機車強制責任保險金187,050元，為兩
      造所不爭執，依上開說明，此等保險給付應自本件損害賠
      償金額中扣除，又被告於本件車禍後，業已賠償10萬元予
      原告乙○○，此為原告乙○○所是認，是該金額自應予以
      扣除，扣除後，原告乙○○得請求之金額為759,783元。
四、從而，原告等依據侵權行為損害賠償之法律關係，請求被告
    給付原告乙○○759,783元，甲○○80,480元，及均自95年
    12月27日起至清償日止，按年息百分之五計算之利息，為有
    理由，應予准許。其逾此範圍之請求，則屬無據，應予駁回
    。
五、原告陳明願供擔保聲請宣告假執行，就其勝訴部分，核無不
    合，爰酌定相當擔保金額宣告之。至原告敗訴部分，其假執
    行之聲請亦失其依據，應併予駁回。
六、本件事證已臻明確，兩造其餘陳述及主張，核與本件判決無
    影響，爰不一一論述，附此敘明。
七、本件原告提起刑事附帶民事訴訟，而由本院刑事庭依刑事訴
    訟法第504條第1項規定，裁定移送前來，依同條第2項規定
    免繳納裁判費，其於本院審理期間，亦未滋生其他訴訟必要
    費用，並無訴訟費用負擔問題，附予敘明。
八、結論：本件原告之訴為一部有理由，一部無理由，依民事訴
    訟法第390條第1項，判決如主文。
中    華    民    國    97    年    10    月    28    日
                  民事第三庭       法  官  謝慧敏
以上正本係照原本作成
如對本判決上訴，須於判決送達後20日內向本院提出上訴狀
中    華    民    國    97    年    10    月    28    日
                                   書記官  王志


司法院資訊處製作；財團法人民間司法改革基金會備份。
